【裁判字號】    90,交易,134
【裁判日期】    901113
【裁判案由】    過失致死等
【裁判全文】
臺灣士林地方法院刑事判決                          九十年度交易字第一三四號
    公  訴  人  臺灣士林地方法院檢察署檢察官
    被      告  丙○○
右列被告因過失致死案件，經檢察官提起公訴（九十年度偵字第二八○八號、三四三
六號、三五六二號），本院判決如左：
    主  文
丙○○因過失致人於死，處有期徒刑壹年。又服用酒類，不能安全駕駛動力交通工具
而駕駛，處有期徒刑月。應執行有期徒刑壹年貳月，緩刑肆年。
    事  實
一丙○○於民國九十年二月二十六日晚間五時三十分許，在臺北縣汐止市○○路○段
  「金國檳榔攤」與友人飲用啤酒後，明知其服用酒類後（酒後呼氣酒精濃度每公升
  ○．四七毫克），已不能安全駕駛動力交通工具，竟仍於同日晚間八時三十分許，
  駕駛車牌號碼ＣＧ─二九三五號自用小客車，自該處欲返回臺北縣汐止市○○路○
  段三二五巷一號三樓住處。同日晚間八時四十分許，丙○○沿臺北縣汐止市○○路
  ○段，由東往西方向行駛，行經臺北縣汐止市○○路○段三三三號前，本應注意汽
  車在雙向二車道行駛時，應在遵行車道內行駛，在劃有分向限制線之路段，不得駛
  入來車之車道內，且應注意車前狀況，隨時採取必要之安全措施，以避免發生碰撞
  之危險，且依當時陰天夜間有照明、路面乾燥無缺陷、視距良好等情形，又無不能
  注意之情形，竟疏未注意，在上開劃有分向限制線之路段，貿然駛入對向來車道內
  ，復未注意車前狀況，採取必要之安全措施，適劉明賜騎乘車牌號碼ＧＮＷ─七七
  七號重型機車、搭載其子乙○○，沿臺北縣汐止市○○路○段遵行車道由西向往東
  方向行經該處，丙○○見狀煞避不及，兩車因而正面對撞，致該機車人車倒地，造
  成劉明賜受有顏面、額面、左手背、左小腿多處挫傷、下腹部溢血、顱內出血等傷
  害，乙○○則受有前腹部鈍傷、右膝擦傷之傷害（未據合法告訴）。經路人報警處
  理，將傷者送往臺北市立忠孝醫院急救，劉明賜延至九十年二月二十八日上午五時
  四分，終因顱內出血不治死亡。
二案經被害人之配偶甲○○告訴及臺灣士林地方法院檢察署檢察官據報相驗後自動檢
  舉偵查起訴。
    理  由
一訊據被告丙○○對於右揭事實坦承不諱，核與告訴人甲○○、被害人之弟劉明賢指
  訴被害人劉明賜因車禍死亡之情節相符，並有道路交通事故調查報告表、事故現場
  照片十二幀附卷可稽，核諸卷附事故現場圖及照片所示，被告駕駛之車輛車頭保險
  桿中央凹損、車前擋風玻璃中央嚴重碎裂、車輛斜停於對向車道上，被害人劉明賜
  騎乘之機車前護板毀損、前車牌掉落、倒在遵行外側車道上，車禍現場留下之碎片
  均散落在汐止市○○路西向東車道，足見肇事當時，被告確實駛入對向車道，正面
  對撞被害人騎乘之機車，其肇事原因應堪認定。復查，本件被告於肇事前曾服用酒
  類之事實，除據其供承不諱外，且被告肇事後經警命其閉雙眼三十秒內朗誦阿拉伯
  數字由一○○一至一○三○，被告經檢測為不合格，呼氣酒精濃度高達每公升○．
  四七毫克，此有臺北縣警察局汐止分局汽機車駕駛人酒後生理協調平衡檢測紀錄表
  、酒精濃度測試紀錄表等在卷可稽，顯見被告服用酒類已影響其精神及反應。又被
  害人劉明賜確因本件車禍致顱內出血，送醫後延至九十年二月二十八日上午五時四
  分不治死亡之事實，亦經臺灣士林地方法院檢察署檢察官督同法醫師相驗屬實，製
  有勘驗筆錄、相驗屍體證明書、驗斷書等在卷足憑。按汽車行駛時，駕駛人應注意
  車前狀況，並隨時採取必要之安全措施；在雙向二車道行駛時，應在遵行車道行駛
  ，且在劃有分向限制線之路段，不得駛入來車之車道內；汽車駕駛人有飲酒後其吐
  氣所含酒精成分超過每公升○．二五毫克以上者，不得駕車，道路交通安全規則九
  十四條第三項、第九十七條第一款、二款、第一百十四條第二款分別定有明文，被
  告駕駛汽車自應注意上述道路交通安全規定，且當時之陰天夜間有照明、路面乾燥
  無缺陷、視距良好等情形，有道路交通事故調查表各欄項目明細內容可查，並無不
  能注意之情事，竟疏未注意，貿然酒後駕車，復未注意車前狀況，駛入對向車道與
  他車對撞，以致肇事，造成被害人劉明賜死亡，被告對本件車禍之發生，顯有過失
  ，且被告過失行為與被害人死亡間，具有相當因果關係。末查，本件車禍後，係由
  路人黃東燦於九十年二月二十六日晚間八時四十四分許，以行動電話號碼0000
  000000號向臺北縣警察局一一○報案台報案，此有臺北縣警察局九十年九月
  十二日北警勤字第五八一一五號函、臺灣大哥大股份有限公司九十年十月二日
  法警九四八九七號函送之用戶資料附卷足考，而臺北縣警察局汐止分局汐止派出所
  警員林俊祺獲報趕往現場時，經圍觀民眾指稱係丙○○肇事而知悉犯罪事實，此據
  證人林俊祺到庭證述綦詳（參見本院九十年八月三十日訊問筆錄），亦據被告所是
  認（參見本院九十年十月十八日審判筆錄），則雖被告縱於事後向警員承認肇事，
  僅能認為係自白，而與自首要件不符，附此敘明。本件事實明確，被告犯行洵堪認
  定，應依法論科。
二核被告丙○○所為，係犯刑法第一百八十五條之三之公共危險罪、第二百七十六條
  第一項過失致人於死罪。其所犯上開二罪間，犯意各別、手段互異，應分論併罰之
  。被告酒醉駕車，因而致人死亡，就其過失致死罪部分另應依道路交通管理處罰條
  例第八十六條第一項規定加重其刑。爰審酌被告明知酒後不能安全駕駛汽車，猶貿
  然駕車上路，罔顧交通安全駛入對向車道，以致肇事，過失程度甚鉅，及其素行、
  生活狀況、智識程度、犯罪後態度等一切情況，分別量處如主文所示之刑，並定其
  應執行之刑。查被告前未曾受有期徒刑以上刑之宣告，有臺灣高等法院被告全國前
  案紀錄表可按，其年輕識淺，因一時失慮致罹刑章，經此起訴審判之教訓，當知有
  所警惕，信無再犯之虞，本院認前開對其宣告之刑，以暫不執行為適當，爰併宣告
  緩刑四年，以啟自新。
四公訴意旨另以：被告丙○○於九十年二月二十六日晚間八時三十分許，駕駛車牌號
  碼ＣＧ─二九三五號自用小客車，由東向西行經臺北縣汐止市○○路○段三三三號
  前，適劉明賜騎乘車牌號碼ＧＮＷ─七七七號重型機車、搭載其子乙○○由西向往
  東方向行經該處，丙○○疏未注意與機車發生對撞，致該機車人車倒地，造成乙○○受有前腹部鈍傷、右膝擦傷之傷害，因認被告此部分另涉有過失傷害罪嫌云云。
  惟按告訴乃論之罪，未經告訴者，應諭知不受理之判決，刑事訴訟法第三百零三條
  第三款定有明文。本件被害人乙○○未提出告訴，而其三親等內之旁系血親即叔父
  劉明賢於警訊時僅稱：「我要對丙○○提出公共危險及過失使人重傷（劉明賜當時
  顱內出血急救中）」（參見九十年度偵字第二八○八號偵查卷宗第八頁背面），究
  其真意，僅針對劉明賜部分提出告訴，而未對乙○○部分提出告訴，另乙○○之直
  系血親即其母甲○○於檢察官對劉明賜進行相驗時稱：「我要對肇事者提出告訴」
  （參見九十年度相字第一六二號相驗卷宗第十一頁背面），經本院當庭詢其真意是
  否包括對乙○○傷害部分提出告訴，甲○○表示：「我只告劉明賜的部分」（參見
  本院九十年七月十九日訊問筆錄）。此部分起訴書認被告係觸犯刑法第二百八十四
  條第一項前段過失傷害罪，依同法第二百八十七條前段規定，須告訴乃論，茲此部
  分既未據告訴，惟與前揭論罪科刑之過失致死罪間，係一行為觸犯二罪名，屬於想
  像競合犯之裁判上一罪關係，爰不另為不受理之諭知。
據上論斷，應依刑事訴訟法第二百九十九條第一項前段，刑法第一百八十五條之三、
二百七十六條第一項、第五十一條第五款、第七十四條第一款，道路交通管理處罰條
例第八十六條第一項，罰金罰鍰提高標準條例第一條前段，判決如主文。
本案經檢察官陳文哲到庭執行職務。
中        華        民      國      九十    年   十一   月     十三   日
                              臺灣士林地方法院交通法庭
                                  法  官  陳  玉  曆
右正本證明與原本無異。
如不服本判決，應於判決送達後十日內，向本院提出上訴狀。
                                  書記官  陳  鳳  嬌
中        華        民        國      九十    年   十一   月     十五   日
附錄本案論罪科刑法條全文：
刑法第一百八十五條之三：
  服用毒品、麻醉藥品、酒類或其他相類之物，不能安全駕駛動力交通工具而駕駛者
  ，處一年以下有期徒刑、拘役或三萬元以下罰金。
刑法第二百七十六條：
  因過失致人於死者，處二年以下有期徒刑、拘役或二千元以下罰金。
  從事業務之人，因業務上之過失犯前項之罪者，處五年以下有期徒刑或拘役，得併
  科三千元以下罰金。


司法院資訊處製作；財團法人民間司法改革基金會備份。
